臺灣高等法院高雄分院刑事判決　　　 95年度交上易字第108號
上　訴　人　臺灣高雄地方法院檢察署檢察官
被　　　告　甲○○
上列上訴人因被告業務過失傷害案件，不服臺灣高雄地方法院95
年度交易字第279 號中華民國95年9 月5 日第一審判決（聲請簡
易判決處刑案號：臺灣高雄地方法院檢察署95年度偵字第5289號
，後經原審改依通常訴訟程序審理），提起上訴，本院判決如下
：
    主  文
上訴駁回。
    理  由
一、公訴意旨（即聲請簡易判決處刑意旨）略以：被告甲○○平
    日以駕駛營業大貨車為業，為從事駕駛業務之人，於民國94
    年8 月17日9 時50分許 (聲請簡易判決處刑書誤載為14時50
    分許)， 駕駛車號HU-657號營業用大貨車，沿高雄縣茄萣鄉
    ○○村○○路由西往東方向行駛，於該路與順元路交岔路口
    時，理應注意車輛行駛時，駕駛人應注意車前狀況，隨時採
    取必要之安全措施，且車輛行車速度應依標誌之規定，而當
    時天候為晴、日間自然光線、道路為無缺陷、無障礙之柏油
    道路、視距良好等情狀，又無其他不能注意之情事，竟疏於
    注意，仍貿然急駛前行，闖越紅燈，適有乙○○於同一時、
    地，駕駛車牌號碼YT-3515 號自用小客車附載丙○○，沿高
    雄縣茄萣鄉○○村○○路由北往南方向行駛，在上開交岔路
    口，見甲○○闖越紅燈，閃煞不及，致甲○○所駕駛之上開
    營業用大貨車左前車頭與乙○○駕駛之自用小客車之前車頭
    發生碰撞，乙○○因而受有臉部挫裂傷、右膝撕裂傷等傷害
    ，丙○○則受有顏面多處挫擦、撕裂傷、右胸挫傷等傷害。
    因認被告涉刑法第284 條第2 項前段之業務過失傷害罪嫌等
    語。
二、按犯罪事實應依證據認定之，無證據不得認定犯罪事實；又
    不能證明被告犯罪者，應諭知無罪之判決，刑事訴訟法第15
    4條第2項、第301條第1項分別定有明文。又按：
（一）告訴人之告訴，係以使被告受刑事訴追為目的，是其陳述
      是否與事實相符，仍應調查其他證據以資審認（最高法院
      52年台上字第1300號判例意旨參照）。而事實之認定，應
      憑證據，如未能發現相當證據，或證據不足以證明，自不
      能以推測或擬制之方法，以為裁判基礎，最高法院40年台
      上字第86號判例意旨足資參照。
（二）刑事訴訟法第161條第1項之規定：檢察官就被告犯罪事實
      ，應負舉證責任，並指出證明之方法。因此，檢察官對於
      起訴之犯罪事實，應負提出證據及說服之實質舉證責任。
      倘其所提出之證據，不足為被告有罪之積極證明，或其指
      出證明之方法，無從說服法院以形成被告有罪之心證，基
      於無罪推定之原則，自應為被告無罪判決之諭知，亦有最
      高法院92年台上字第128號判例要旨足參。所謂認定犯罪
      事實之證據，係指足以認定被告確有犯罪行為之積極證據
      而言，如未發現相當證據，或證據不足以證明，自不能以
      推測或擬制之方法，以為裁判基礎。且刑事訴訟上證明之
      資料，無論其為直接證據或間接證據，均須達於通常一般
      人均不致於有所懷疑，而得確信其為真實之程度，始得據
      為有罪之認定，若其關於被告是否犯罪之證明未能達此程
      度，而有合理性懷疑之存在，致使無從形成有罪之確信，
      根據「罪證有疑，利於被告」之證據法則，即不得遽為不
      利被告之認定（最高法院76年台上字第4986號判例意旨參
      照）。
（三）刑法之過失犯，以行為人對於結果之發生應注意並能注意
      而不注意為成立要件，換言之，行為人在客觀上負有注意
      義務，就其個人之身心情況，又有注意之能力，且可期待
      其能注意，行為人卻根本未注意，或僅為不足夠之注意，
      致實現構成要件 (即發生危害之結果)，苟欠缺其一，即
      難認行為人有何過失責任。於交通事故之刑事案件中，汽
      車駕駛人雖可信賴其他參與交通之對方亦能遵守交通規則
      ，同時為必要之注意，謹慎採取適當之行動，而對於不可
      知之對方違規行為並無預防之義務，然因對於違規行為所
      導致之危險，若屬已可預見，且依法律、契約、習慣、法
      理及日常生活經驗等，在不超越社會相當性之範圍應有注
      意之義務者，自仍有以一定之行為避免結果發生之義務。
      因此，關於他人之違規事實已極明顯，同時有充足之時間
      可採取適當之措施以避免發生交通事故之結果時，即不得
      以信賴他方定能遵守交通規則為由，以免除自己之責任。
      換言之，汽車駕駛人應可信賴參與交通行為之對方，亦將
      同時為必要之注意，相互為遵守交通秩序之適當行為，除
      對方之違規事實已極明顯，同時有充足之時間可採取適當
      之措施以避免發生交通事故之結果時，仍有期待其注意避
      免危害結果之發生之外，並無考慮對方將會有違反交通規
      則之不當行為之義務。故汽車駕駛人如已遵守交通規則且
      為必要之注意，其對於危害結果之發生無法避免時，縱有
      死傷結果之發生，其行為仍難認有過失可言 (最高法院74
      年台上字第4219號、88年度台上字第1852 號判例要旨參
      照)。
三、公訴人認被告甲○○涉有被訴業務過失傷害犯行，係以告訴
    人乙○○、丙○○之指訴、高雄縣政府警察局湖內分局道路
    交通事故現場圖（詳警卷第14頁）、道路交通事故調查報告
    表 (一)、 (二)（詳警卷第15-16 頁）、高雄縣政府警察局
    湖內分局道路交通事故現場談話紀錄表2 份（詳警卷第1、5
    頁）、現場蒐證照片18張（詳警卷第17頁）、劉光雄醫院出
    具之診斷證明書2 紙（詳警卷第24-25 頁）等情為據。然訊
    據被告固坦承其於上開時、地，駕駛上開營業用大貨車與告
    訴人乙○○駕駛之自用小客發生車禍事故，並致乙○○、丙○○受有前揭傷害之事實，惟否認被訴上開犯行，辯稱：其
    經過上開路口時是綠燈行駛，是告訴人乙○○闖駕車紅燈，
    且車速很快，是告訴人乙○○來撞伊車子，伊無法避免，當
    時有目擊證人看到，其並無過失等語。
四、經查：
（一）證人即目擊上述車禍事件之陳和明於原審證述關於本件車
      禍前告訴人乙○○所駕上開自小客車之行駛情形如下：
   1、95年7 月3 日原審調查時證稱：「我是走魚市○○○○路
      ，我是從北向南要左轉東方路，那時正好紅燈，我停下來
      時我的方向是紅燈，我停下來時前方有一輛自小客車衝過
      去，它沒有停下來，那個時候我還沒有注意看，因為我要
      左轉，我注意左方的情況。後來我聽到一聲衝撞聲，我看
      到一部貨車，是大榮貨運的車子。貨車跟一部自小客車撞
      在一起，大榮貨運的車子靠近安全島。」、「我是在剛剛
      停下來後，很快的時間就聽到衝撞聲，後來我方向綠燈時
      轉向東方路時，我要彎過去時看到大榮貨運的司機很像站
      不起來的樣子，我想去幫他，後來我看到他自己坐下我就
      走了。」、「我還沒有到達停止線時，就看到乙○○自小
      客車過去。那時我離停止線約二、三公尺。」、「我忘記
      是慢慢的煞車還是快到停止線之時才煞車，我只記得離停
      止線約二、三公尺時，看到自小客車在前方直行」、「我
      記得我停下來時，就看到告訴人的車子 (直行)」 （見原
      審交簡卷第58-60 頁）。
   2、95年8 月22日原審審理時證稱：「我從台南要去路竹，經
      過事發路口，我看到紅燈慢慢減速，後來停紅燈，看到一
      部白色的車從我旁邊衝過去，就撞上一台大榮貨運的車」
      、「我只知道他 (闖紅燈那部車)速 度很快，但是我停下
      還是我還沒有停下，他從我旁邊經過，我忘記了。」、「
       (我那天開內車道，他 (闖紅燈那部車)是 從外車道超車
      」、「那時候我正在踩煞車，他 ( 闖 紅燈那部車)應 該
      就衝過去了」（見原審卷第32-33 頁）。
   3、本件肇事路口東西向、南北向之號誌，雖有全紅（即雙方
      行車方向均為紅燈）燈號秒數各為3 秒等情（有高雄縣政
      府警察局95年11月14日函覆在卷，見本院卷第27頁），但
      依據證人陳和明上開證述「其距離路口停止線二、三公尺
      時，看到告訴人所駕駛自小客車過去」、「其看到紅燈慢
      慢減速」、「其停下來時前方有一輛自小客車衝過去」等
      具體客觀情狀，則證人陳和明在距離本件肇事路口前仍有
      時間「慢慢減速」，足徵證人陳和明所見「其停下來時前
      方有一輛自小客車衝過去」之時，在被告行駛方向早已轉
      換燈號為綠燈無誤。本件公訴人上訴意旨所陳「被告亦可
      能是在上開路口之全紅燈號時闖紅燈」一節，並未舉證證
      明確有此情，自難僅以該路口號誌有「全紅」燈號之設置
      ，遽認被告即有於「全紅」燈號時闖紅燈之舉。從而，依
      證人陳和明之證述，告訴人駕駛上開自小客車行經上開交
      岔路口之順元路 (北往南)時 ，確有闖紅燈之事實，應可
      認定。
（二）告訴人乙○○、丙○○於警、偵及原審雖均指證本件事故
      係被告所駕大貨車闖紅燈云云，然渠等係屬同車之人，對
      於本件肇事責任立場一致，與被告立場則屬對立（渠等於
      警詢均互控對方涉及過失傷害罪嫌），且雙方均互指對方
      闖紅燈，是告訴人乙○○、丙○○上開陳述，自不能片面
      採為對被告不利之認定。又被告於偵查中即已陳明「現場
      有目擊證人，但警察說他沒辦法作證」（見偵卷第6 頁）
      ，嗣經原審傳喚證人即警員廖振賢證稱：「當時被告有提
      供一部自小客車車號車主可以作證」等語（見原審交簡卷
      第18頁），又原審命警訪查結果，然該目擊事故發生之該
      車使用人即證人陳和明不願製作筆錄一節，亦有警員廖振
      賢報告書1 份在卷（見原審交檢卷第25頁），則依上開目
      擊證人陳和明對於本件事故，起初並無積極協助調查之意
      ，可證該名目擊證人應非被告所刻意串謀之證人，否則該
      名目擊證人於受警通知協助調查時，理應迅速配合才是，
      何況，證人陳和明所證當時告訴人乙○○所駕自小客車行
      駛之車道（即外側快車道），亦與告訴人乙○○於警詢自
      陳行使之車道相符（見警卷第7 頁）。從而，上開目擊證
      人陳和明證詞之可信度，依據一般經驗法則，自然高於告
      訴人乙○○、丙○○上開陳述。
（三）證人丙○○於警詢陳稱：「當看到對方的車輛時，他的速
      度本來是很慢，可是營大貨車剛出路口時速度突然變快，
      我所乘坐的自小客車發現時有煞車，結果還是撞上了」（
      見警卷第10頁），於原審亦稱：「被告車速不快，也不慢
      ，看不出他有停車的跡象，就是一般的速度」等語（見原
      審交簡卷第34頁），亦核與被告於原審所供其經過路口時
      從二檔變換成三檔之情相符，則衡諸常情，苟被告行經交
      岔路口有意闖紅燈，怎可能以正常速度通過？再者，苟被
      告行經交岔路口闖紅燈，其突見告訴人之自用小客車經過
      路口，衡情應會採取避免車禍發生之措施（如煞車），惟
      依本件車禍現場圖觀之，被告駕駛之營業大貨車與告訴人
      駕駛之自用小客車撞擊之後，並未在現場留下煞車痕跡，
      且其與告訴人駕駛之自用小客車撞擊處 (即告訴人之車輛
      煞車痕轉折處)， 與其前進方向並無明顯之偏差，反而是
      告訴人之車輛與被告之自用小客車撞擊之前，有緊急煞車
      與偏左閃避之情形，足見本件車禍發生之前，被告行進方
      向號誌確屬綠燈甚明。
（四）本件車禍發生之時，告訴人所駕駛之自用小客車車頭與被
      告所駕駛之營業用大貨車之左前方車燈下方板金互相撞擊
      ，造成告訴人所駕駛之自用小客車車頭全毀，被告之營業
      用大貨車則係左前方車燈下方板金毀損，而告訴人所駕駛
      之自用小客車則在車禍現場留有長達17.3公尺之煞車痕跡
      ，並將被告所駕駛之營業大貨車撞離原有行車車道，偏向
      告訴人行車方向南方之安全島上後始停住等情，有卷附道
      路交通事故現場圖、現場照片在卷可證，亦與目擊證人陳
      和明上開所證「闖紅燈那部車速度很快」之情相符。則本
      件車禍之發生應係告訴人快速行經交岔路口，且違規闖紅
      燈，致其發現依正常號誌且依速限行駛之被告車輛時，因
      閃避不及而撞上被告之車輛所致，而告訴人上開行車狀態
      ，衡諸社會通念，實難期待被告採取適當之措施以避免本
      件車禍之發生。
（五）公訴人提出之高雄縣政府警察局湖內分局道路交通事故現
      場圖、道路交通事故調查報告表(一)、(二)、高雄縣政府警察
      局湖內分局道路交通事故現場談話紀錄表2 份、現場蒐證
      照片18張、劉光雄醫院出具之診斷證明書2 紙等證據，均
      僅能證明被告與告訴人乙○○於上開時、地，雙方所駕駛
      車輛有發生車禍車故，告訴人乙○○、丙○○受有傷害之
      事實，然無法直接證明被告對於本件車禍之發生，有何過
      失之情事。
五、綜上所述，被告所辯上情，應屬可採，從而公訴人所持之前
    開論據，均無法採為認定被告犯罪之證據；此外，復查無其
    他積極證據足資證明被告有何被訴之業務過失傷害犯行。原
    審因而以不能證明被告犯罪，而為被告無罪之諭知，核無違
    誤；檢察官上訴意旨，仍執前詞，指摘原判決不當，為無理
    由，應予駁回。
據上論斷，應依刑事訴訟法第368條，判決如主文。
本案經檢察官張其主到庭執行職務。
中　　華　　民　　國　　96　　年　　1 　　月　　 9　　日
                  刑事第一庭    審判長法  官  郭雅美
                                      法  官  莊崑山
                                      法  官  張意聰
以上正本證明與原本無異。
本判決不得上訴。
中　　華　　民　　國　　96　　年　　1 　　月　　 9　　日
　　　　　　　　　　　　　　　　　　　書記官  呂素珍
